【裁判字號】    97,上訴,1100
【裁判日期】    970924
【裁判案由】    違反槍砲彈藥刀械管制條例等
【裁判全文】
臺灣高等法院臺中分院刑事判決        97年度上訴字第1100號
上  訴  人
即  被  告  乙○○
上列上訴人因詐欺案件，不服臺灣臺中地方法院96年度訴字第25
42號中華民國97年2月5日第一審判決關於詐欺罪部分（起訴案號
：臺灣臺中地方法院檢察署96年度偵字第12385、16752號），提
起上訴，本院判決如下：
    主  文
上訴駁回。
    理  由
一、按不服地方法院之第一審判決而上訴者，應向管轄第二審之
    高等法院為之。上訴書狀應敘述具體理由。上訴書狀未敘述
    上訴理由者，應於上訴期間屆滿後二十日內補提理由書於原
    審法院。逾期未補提者，原審法院應定期間先命補正。又第
    二審法院認為上訴書狀未敘述理由或上訴有第362條前段之
    情形者，應以判決駁回之。刑事訴訟法第361條、第367條前
    段分別定有明文。又同法第372條規定：「第367條之判決及
    對於原審諭知管轄錯誤、免訴或不受理之判決上訴時，第二
    審法院認其為無理由而駁回上訴，或認為有理由而發回該案
    件之判決，得不經言詞辯論為之。」。
二、次按，依刑事訴訟法第350條、第361條、第362條、第367條
    規定，不服地方法院之第一審判決而上訴者，須提出上訴書
    狀，並應敘述具體理由，為上訴必備之程式；其所提出之書
    狀未敘述上訴理由，或僅曾以言詞陳述上訴理由者，均應於
    上訴期間屆滿後二十日內補提理由書於第一審法院。第一審
    法院經形式審查，認逾期未補提上訴理由者，應定期間先命
    補正；逾期未補正者，為上訴不合法律上之程式，應以裁定
    駁回。倘已提出上訴理由，但所提非屬具體理由者，則由第
    二審法院以上訴不合法律上之程式，判決駁回。而所謂具體
    理由，必係依據卷內既有訴訟資料或提出新事證，指摘或表
    明第一審判決有何採證認事、用法或量刑等足以影響判決本
    旨之不當或違法，而構成應予撤銷之具體事由，始克當之（
    例如：依憑證據法則具體指出所採證據何以不具證據能力，
    或依憑卷證資料，明確指出所為證據證明力之判斷如何違背
    經驗、論理法則）；倘僅泛言原判決認定事實錯誤、違背法
    令、量刑失之過重或輕縱，而未依上揭意旨指出具體事由，
    或形式上雖已指出具體事由，然該事由縱使屬實，亦不足以
    認為原判決有何不當或違法者（例如：對不具有調查必要性
    之證據，法院未依聲請調查亦未說明理由，或援用證據不當
    ，但除去該證據仍應為同一事實之認定），皆難謂係具體理
    由，俾與第二審上訴制度旨在請求第二審法院撤銷、變更第
    一審不當或違法之判決，以實現個案救濟之立法目的相契合
    ，並節制濫行上訴（參照最高法院97年度台上字第892號判
    決）。本件上訴人即被告乙○○（下稱被告）於民國97年2
    月25日所提起之刑事上訴狀，並未記載上訴理由，被告於97
    年8月27日提出之刑事上訴理由狀，對於原判決關於詐欺罪
    部分，形式上雖提出書狀敘述上訴理由，略以：原審判決書
    上所列出的被害人跟金額我真的沒犯那麼多次，也沒有去領
    那麼多錢，我從三月底到四月，我也沒每天跟他們去犯案，
    我只有聽從甲○○的指示，他拿給我卡片要我去領了5、6次
    幾萬元的金額，所提領到的錢，也都交由甲○○，我也只分
    得幾佰塊錢，他們從事多少，犯了多少案，騙了多少人多少
    錢，我真的不清楚，我確實是在迫於無奈之下才會挺而走險
    去犯案，當初我因經營便當店不善，積欠了許多債務，經常
    受到債務人催討，我才受到甲○○的誘惑之下而去犯下這等
    傷天害理的事，這一年多來我在良心上也受到極大的折磨，
    我無法去面對自己的母親跟小孩，我真的好後悔，一個平凡
    的家被我一時的貪念而打碎了，我真的悔悟了，只懇求法官
    大人能給我一次改過自新的機會，我也知道被害人也很可憐
    ，也真的好想懇求他們的原諒，只是我已經離婚多年，獨自
    一個人撫養三個孩子跟母親，我真的沒能力去跟被害人和解
    ，我明白犯了錯就必須自己去承擔，我只懇求法官大人能看
    在被告我真的悔悟了，能給我一次改過的機會，將來我一定
    好好做人，再如何的辛苦我都不能去犯下傷天害理的事，這
    次的事，這次的行為我對不起我辛苦的母親、無辜的孩子，
    更對不起那些被害人，我錯了，我不敢求法官大人能原諒，
    只求能給我一次改過的機會云云。
三、本院查：
  (一)被告因不服地方法院關於詐欺罪部分第一審之判決，而於97
    年8月27日向本院具狀提出上訴理由書狀敘明上訴理由，則
    依刑事訴訟法第361條第2項條文、立法修正理由及上開最高
    法院判決意旨，被告倘已提出上訴理由，但所提非屬具體理
    由者，則由第二審法院以上訴不合法律上之程式，以判決駁
    回之。至於上訴理由是否具體，係屬第二審法院審查範圍，
    則不在命補正之列（參見法院辦理刑事訴訟案件應行注意事
    項第162點），合先敘明。
  (二)經核上開被告所提之上訴理由，要非屬所謂之具體理由（即
    必須依據卷內既有訴訟資料或提出新事證，具體指摘或表明
    第一審判決有何採證認事、用法或量刑等足以影響判決本旨
    之不當或違法，而構成應予撤銷之具體事由，始克當之【例
    如：依憑證據法則具體指出所採證據何以不具證據能力，或
    依憑卷證資料，明確指出所為證據證明力之判斷如何違背經
    驗、論理法則】，參見最高法院97年度台上字第892號判決
    意旨），本件被告前開所執之上訴理由，俱未依法指摘或表
    明第一審判決有何採證認事、用法或量刑等足以影響判決本
    旨之不當或違法，而構成應予撤銷之具體事由，揆諸上開最
    高法院判決意旨，被告提起關於詐欺罪之第二審上訴不合法
    律上程式，爰不經言詞辯論，判決駁回上訴。
四、被告另犯偽造汽車駕駛執照經原審法院判處有期徒刑四月，
    減為有期徒刑二月部分，業經其撤回上訴確定，此部分待本
    院判決後再移送檢察官執行，併此敘明。
五、據上論斷，應依刑事訴訟法第367條前段、第372條，判決如
    主文。
中    華    民    國    97    年    9     月    24    日
            刑事第十一庭  審判長法  官    陳  朱  貴
                                法  官    郭  同  奇
                                法  官    胡  文  傑
上列正本證明與原本無異。
不得上訴。
                                書記官    蔡  嘉  萍
中    華    民    國    97    年    9    月    24    日


司法院資訊處製作；財團法人民間司法改革基金會備份。
